【裁判字號】    99,訴,319
【裁判日期】    990308
【裁判案由】    毒品危害防制條例
【裁判全文】
臺灣臺中地方法院刑事判決               99年度訴字第319號
公  訴  人  臺灣臺中地方法院檢察署檢察官
被      告  甲○○
            丁○○
上二人共同
指定辯護人  本院公設辯護人  丙○○
            乙○○
選任辯護人  陳中堅律師
上列被告等因違反毒品危害防制條例案件，經檢察官提起公訴（
98年度偵字第24405號、第29848號），本院判決如下：
    主    文
本件管轄錯誤，移送於臺灣屏東地方法院。
    理    由
一、乙○○與甲○○、丁○○均明知假麻黃鹼為毒品危害防制條
    例第 2條第2項第4款所列之第四級毒品，非經許可，不得非
    法製造，竟基於共同製造第四級毒品假麻黃鹼之犯意聯絡，
    乙○○先於民國98年8 月間某日，與丁○○謀議由丁○○出
    面向其不知情之友人「阿志」，借用屏東縣潮州鎮○○路95
    巷10號房屋，作為提煉萃取假麻黃鹼之場所，再於同年9 月
    間某日，由乙○○洽由真實年籍不詳之「鄭智誠」（應為鄭
    志成）向臺中地區之感冒藥錠代理商，販入100 支（每支約
    1000粒）感冒藥錠後，在高雄市左營高鐵站，交付予乙○○
    ，乙○○再交予丁○○保管，乙○○另於同年9 月中旬，在
    高雄市楠梓區甲○○住處附近，與甲○○約定，以提煉感冒
    藥錠每顆新臺幣（下同）0.1 元之代價，由甲○○負責自感
    冒藥錠萃取製造第四級毒品假麻黃鹼，其後再由甲○○提供
    脫水機、馬達、大瓷漏斗、收集瓶、溫度計、鍋子、濾袋等
    製毒工具，乙○○則提供濾布、真空馬達、燒瓶等製毒工具
    ，並囑丁○○購置冷凍冰櫃、塑膠器皿等製毒工具，旋於同
    年9 月下旬某日，由丁○○帶同乙○○及甲○○，攜帶上開
    感冒藥錠前往屏東縣潮州鎮○○路95巷10號房屋，由甲○○
    先將上開感冒藥錠予以泡水溶解，並以脫水機予以脫水後，
    甲○○再與丁○○轉往屏東縣竹田鄉○○路14巷29之1 號，
    由甲○○以萃取、過濾及烘乾等程式，製造純化的第四級毒
    品先驅原料假麻黃鹼（可供製成甲基安非他命），而共同製
    造第四級毒品。嗣於98年10月3日9時40分許，為法務部調查
    局臺中市調查站及內政部警政署保安警察第三總隊第一大隊
    專案小組成員，在屏東縣竹田鄉○○路14巷29之1 號查獲甲○○及丁○○，並扣得疑似鹽酸麻黃素結晶 1袋（扣押編號
    貳-1、毛重1700公克）、疑似鹽酸麻黃素溶液4 桶（扣押編
    號貳-2、3、4、5、毛重分別為3.72公斤、21.74 公斤、40.
    60公斤、45.48公斤）、冷凍冰櫃1台（扣押編號貳-6）、結
    晶冊塑膠器皿8個（扣押編號貳-7）、真空馬達1個（扣押編
    號貳-8）、不銹鋼鍋5個（扣押編號貳-9、10、11、12 、參
    -8）、玻璃燒瓶2個（扣押編號貳-13、14）、玻璃燒杯2 個
    （扣押編號貳-15、16）、陶瓷漏斗2個（扣押編號貳-17 、
    18）、塑膠漏斗1個（扣押編號貳-19）、鐵製濾網2 個（扣
    押編號貳-20、21）、木杓1個（扣押編號貳-22）、溫度計3
    支（扣押編號貳-23）、大盒濾紙2 盒（扣押編號貳-24、25
    ）、小盒濾紙1盒（扣押編號貳-26 ）、塑膠手套1包（扣押
    編號貳-27）、結晶用濾紙1 袋（扣押編號貳-28）、玻璃冷
    凝管2支（扣押編號貳-29）、化學藥品（乙醚、丙酮、鹽酸
    、硫酸等）12瓶（扣押編號貳-30）、氫氣瓶1支（扣押編號
    貳-31 ）、瓦斯爐具3具（扣押編號貳-32）、精鹽18包（扣
    押編號貳-33、42、43 ）、札記1張（扣押編號貳-34）、印
    章1枚（扣押編號貳-35）、金融卡1張（扣押編號貳-36）、
    存摺9本（扣押編號貳-37 ）、麻黃素成品2袋（扣押編號貳
    -38、毛重約33公克）、安非他命製程札記1冊（扣押編號貳
    -39）、電話資料1冊（扣押編號貳-40）、行動電話4支（扣
    押編號貳-41、門號分別為0000000000、0000000000、00000
    00000、000000 0000號）、結晶用精鹽1袋（扣押編號貳-44
    ）、結晶用布袋1袋（扣押編號貳-45）、結晶用橡皮管4 條
    （扣押編號貳-46）、疑似鹽酸麻黃素結晶1袋（扣押編號參
    -1、毛重70公克）、甲苯2瓶（扣押編號參-2、3）、真空馬
    達1個（扣押編號參-4）、加熱器1個（扣押編號參-5）、玻
    璃燒杯1個（扣押編號參-6）、電子秤1個（扣押編號參-7）
    、瓦斯桶1桶（扣押編號參-9 ）等物。另在屏東縣潮州鎮○○○路95巷10號，扣得脫水機2台（扣押編號壹-壹）、除溼
    機1台（扣押編號壹-貳）、馬達1台（扣押編號壹-參）、藍
    色大水桶2只（扣押編號壹-肆）、藍色中水桶2 只（扣押編
    號壹-伍）、藍色小水桶1只（扣押編號壹-陸）、大整理箱1
    只（扣押編號壹-柒）、CH5N1瓶（扣押編號壹-捌(一) ）、紅
    磷2瓶（扣押編號壹-捌(二)）、C2H5OC2H51 瓶（扣押編號壹-
    捌(三)）、IOdine 1瓶（扣押編號壹-捌(四)）、NAOH1瓶（扣押
    編號壹-捌(五)）、鹽酸1瓶（扣押編號壹-捌(六)）、硫酸1瓶（
    扣押編號壹-捌(七)）、燒瓶支架1組（扣押編號壹-捌(八) ）、
    燒瓶4只（扣押編號壹-捌(九)(十)(十一)(十二)）、冷凝管3 只（扣押編
    號壹-捌(十三)）、攪拌棒2根（扣押編號壹-捌(十四)）、玻璃管3根
    （扣押編號壹-捌(十五)）、燒瓶配件1 袋（扣押編號壹-捌(十六)）
    、量杯1只（扣押編號壹-捌(十七)）、溫度計2根（扣押編號壹-
    捌(十八)）、橡膠管1袋（扣押編號壹-捌(十九)）、橡膠手套1雙（
    扣押編號壹-捌(二十)）、試紙1盒（扣押編號壹-捌）、口罩1
    袋（扣押編號壹-捌）、電源插頭1 只（扣押編號壹-捌
    ）、篩子1只（扣押編號壹-捌）、剪刀1只（扣押編號壹-
    捌）紙1包（扣押編號壹-捌）、延長線1 條（扣押編號
    壹-捌）、計算機1台（扣押編號壹-捌）、膠帶1捲（扣
    押編號壹-捌）、過濾布2條（扣押編號壹-捌）等物。
二、按案件由犯罪地或被告之住所、居所或所在地之法院管轄，
    刑事訴訟法第5條第1項定有明文；又無管轄權之案件，應諭
    知管轄錯誤之判決，並同時諭知移送於管轄法院，且得不經
    言詞辯論逕行為之，同法第304條、第307條亦分別定有明文
    。
三、經查：
  (一)本案依據檢察官起訴之犯罪事實，被告等涉嫌違反毒品危害
    防制條例案件之犯罪地，係「阿志」所有位於屏東縣潮州鎮
    ○○路95巷10號，及屏東縣竹田鄉○○路14巷29之1 號被告
    丁○○之住所，而上開二地均屬臺灣屏東地方法院管轄。雖
    起訴書記載被告乙○○向住於臺中市之「鄭志成」購買感冒
    藥錠，惟單純購買感冒藥錠是否構成犯罪，尚有疑問，況被
    告乙○○於本院準備程序時供稱「鄭志成」交貨地點係在臺
    南縣、高雄縣等地，均非於本院轄區之臺中市、臺中縣。故
    就犯罪地而言，本院並無管轄權。
  (二)被告甲○○設籍於高雄市○○區○○街27號15樓之1 、被告
    丁○○設籍於屏東縣竹田鄉○○路14巷29之1 號、被告乙○○設籍於金門縣金湖鎮山外里3鄰3外26之1 ，居所設於雲林
    縣莿桐鄉甘西村中村87之5 號，有其等全戶戶籍資料查詢結
    果及個人基本資料查詢結果在卷可稽，而依卷內準備程序筆
    錄所載之被告等住居所亦為上址無訛。是被告甲○○、丁○○、乙○○之住居所分別在高雄市、屏東縣、金門縣、雲林
    縣等地，均非在本院轄區。是就被告之住居所地而言，本院
    亦無管轄權。
  (三)又本案查獲時，被告等經法務部調查局臺中市調查站移送臺
    灣臺中地方法院檢察署後，由檢察官聲請羈押，經本院分別
    諭知被告甲○○、丁○○、乙○○各交保新臺幣5萬元、2萬
    元、5萬元，已分別於98年10月4日、98年11月6 日由保證人
    具保免除羈押，其中被告甲○○、丁○○部分，經臺灣臺中
    地方法院檢察署檢察官提起抗告後遭駁回確定，此有各該刑
    事被告保證書、刑事保證金收據、臺灣臺中地方法院檢察署
    98年度抗字第22號檢察官抗告書、臺灣高等法院臺中分院98
    年度偵抗字第1107號刑事裁定各1 份在卷可稽，是本案於99
    年1 月19日繫屬本院時，被告等之所在地亦不在本院轄區，
    本院自無管轄權。
四、綜上所述，本院對於被告等所涉違反毒品危害防制條例案件
    並無管轄權，公訴人誤向本院提起公訴，自有未合，爰不經
    言詞辯論，逕諭知管轄錯誤之判決，並移送於有管轄權之臺
    灣屏東地方法院。
據上論斷，應依刑事訴訟法第304條、第307條，判決如主文。
中    華    民    國    99    年    3     月    8     日
                    刑事第九庭  審判長  法  官 朱光國
                                        法  官 林慧英
                                        法  官 唐光義
以上正本證明與原本無異。
如不服本判決應於收受送達後10日內向本院提出上訴書狀，並應
敘述具體理由；其未敘述上訴理由者，應於上訴期間屆滿後20日
內向本院補提理由書（均須按他造當事人之人數附繕本）「切勿
逕送上級法院」。
                                        書記官 黃聖心
中    華    民    國    99    年    3     月    8     日

司法院資訊處製作；財團法人民間司法改革基金會備份。
